【裁判字號】    95,訴,386
【裁判日期】    950731
【裁判案由】    損害賠償
【裁判全文】
臺灣臺北地方法院民事判決               95年度訴字第386號
原      告  甲○○
被      告  乙○○
訴訟代理人  林光彥律師
上列當事人間請求損害賠償事件，本院於中華民國95年7 月19日
言詞辯論終結，判決如下：
    主  文
被告應給付原告新臺幣萬零柒佰玖拾捌元。
原告其餘之訴駁回。
訴訟費用由被告負擔百分之三，餘由原告負擔。
本判決主文第一項得假執行。
    事實及理由
一原告主張：被告未曾考領汽車駕駛執照，依法本不得駕駛汽車
  ，竟於民國92年11月16日上午7時50分許，無照駕駛車牌號碼H
  E-8369號自用小客車，沿台北縣新店市○○路○ 段由北往南行
  駛，途經安和路與光華街交岔路口時，原應注意駕駛人行車時
  依規定應遵守交通燈光號制指示，且當時雖屬雨天，但為日間
  自然光線、柏油路面，而路面復無缺陷，並無不能注意之情事
  ，但其卻疏於注意，見路口號誌已轉為紅燈，仍貿然行駛通過
  ，適有沿安和路2段由南往北方向騎乘車牌號碼AZC-827號重型
  機車之孕婦王玉華，正由安和路左轉進入光華街時，因閃避不
  及發生碰撞，致王玉華當場倒地昏迷，受有右手肘挫傷、腹部
  瘀傷、肝指數異常、且妊娠32週車禍胎死腹中等傷勢。而原告
  為王玉華之丈夫，為王玉華支出醫藥費用新臺幣（下同）300,
  000 元，原告依無因管理、侵權行為之法律關係，自得請求被
  告如數給付。另原告因王玉華所受前開傷害，身體、心理遭受
  莫大傷害與痛苦，爰依侵權行為之法律關係，請求被告賠償精
  神慰撫金600,000元，及第三強制責任險250,000元。又被告不
  法侵害原告所有以55,000元買受之上開機車，使原告受有損害
  ，應賠償原告50,000元。以上合計共1,200,000 元，被告應如
  數給付等語。並聲明：被告應給付原告1,200,000元。
二被告則以：
(一)被告於前開時間、地點，駕駛前開汽車與王玉華騎乘前開機車
  發生相撞，王玉華因此受有前開傷害，且妊娠32週車禍胎死腹
  中等傷勢，固不爭執，惟被告駕駛前開汽車行經前開路口，燈
  號為綠燈，被告並未闖紅燈，就本件車禍之發生，並無過失責
  任。而王玉華係因闖紅燈行經前開路口，亦未注意車前狀況，
  就本件車禍發生，有過失責任，原告若得請求被告賠償，依民
  法第217條規定，應減輕或免除被告賠償責任。
(二)被告對於原告為王玉華支出醫療費用25,298元，並不爭執，至
  其餘醫療費用部分，並無單據，原告不得請求被告給付。另原
  告並非本件車禍之被害人，不得請求精神上之慰撫金，且原告
  請求之慰撫金過高。又被告並非汽車強制責任險之保險人，原
  告此部分之請求，顯屬無據。至原告主張上開機車買價為55,0
  00元，固不爭執，但被告僅願賠償5,500元。
(三)聲明：原告之訴駁回。
三兩造不爭執之事實：
(一)被告於前開時間、地點，駕駛前開汽車與王玉華騎乘前開機車
  發生相撞，王玉華因此受有前開傷害，且妊娠32週車禍胎死腹
  中等傷勢，為兩造所不爭執，有道路交通事故現場圖、診斷證
  明書、死產證明書在卷可稽。
(二)被告因本件車禍經臺灣高等法院94年度交上易字第291 號刑事
  判決，以觸犯刑法第284條第1項前段之過失傷害罪，判處有期
  徒刑6 月確定，為兩造所不爭執，並經本院調閱該卷宗，查閱
  屬實。
(三)原告為王玉華之丈夫，為王玉華支出扣除健保給付部分醫藥費
  用為25,298元，為兩造所不爭執，有王玉華之戶籍謄本、醫療
  費用收據在卷足憑。
(四)車牌號碼AZC-827號重型機車為原告所有，於87年8月31日掛牌
  使用，當時買價為55,000元，為兩造所不爭執，有機車行照、
  千霖車業估價單在卷可證。
四得心證之理由：
  本件兩造所爭執之處，應在於被告就本件車禍是否有過失責任
  ？原告得否依無因管理、侵權行為請求被告賠償？及王玉華是
  否有過失責任？
(一)有關被告過失責任部分：
1.因故意或過失，不法侵害他人之權利者，負損害賠償責任。不
  法毀損他人之物者，被害人得請求賠償其物因毀損所減少之價
  額。民法第184條第1項、第196 條定有明文。次按「汽車駕駛
  執照為駕駛汽車之許可憑證，由駕駛人向公路監理機關申請登
  記，考驗及格後發給之。汽車駕駛人經考驗及格，未領取駕駛
  執照前，不得駕駛汽車。」、「汽車行駛至交岔路口，其行進
  、轉彎，應遵守燈光號誌或交通警察之指示，遇有交通警察指
  揮與燈光號誌並用時，以交通警察之指揮為準。」道路交通安
  全規則第50條第1項、第102條第1項第1款分別定有明文。
2.查被告於前開時間、地點，駕駛前開汽車沿台北縣新店市○○
  路○ 段由北往南行駛，途經安和路與光華街交岔路口時，見路
  口號誌已轉為紅燈，仍貿然行駛通過，以致撞及沿安和路二段
  由南往北方向騎乘前開機車正由安和路左轉進入光華街之王玉
  華，此為被告於前開刑事案件所承認（見本院第94年度交易字
  第94號刑事卷宗第15頁反面），且被告因上開過失傷害行為，
  經前開刑事案件以觸犯刑法第284條第1項前段之過失傷害罪，
  判處有期徒刑6 月確定，已如前述，堪認本件車禍係因被告無
  照駕駛前開汽車闖紅燈，致撞及王玉華騎乘之前開機車，使王
  玉華受有前開傷害，前開機車受有損害，是被告違反前開規定
  ，就本件車禍有過失責任，應對王玉華之身體、健康等人格法
  益，對原告機車受有損害部分，各負擔侵權行為損害賠償責任
  ，堪以認定。
(二)有關原告請求之項目、數額部分：
1.另按未受委任，並無義務，而為他人管理事務者，其管理應依
  本人明示或可得推知之意思，以有利於本人之方法為之。民法
  第172 條。
2.查原告為王玉華之丈夫，為王玉華支出扣除健保給付部分醫藥
  費用為25,298元，亦如前述，則原告主張依無因管理之法律關
  係，請求被告給付25,298元，自屬有據。至原告請求之其餘醫
  療費用部分，除未提出相關醫療費用單據證明外，被告並未侵
  害原告之身體、健康等人格法益，原告依侵權行為之法律關係
  ，請求被告賠償，尚不足取。
3.再按負損害賠償責任者，除法律另有規定或契約另有訂定外，
  應回復他方損害發生前之原狀，且債權人得請求支付回復原狀
  所必要之費用，以代回復原狀，民法第213條第1項、第3 項分
  別定有明文。查系爭機車為原告以55,000元所購買，且依卷附
  行車執照影本所載（見本院卷第25之1頁），系爭受損機車為8
  7年8月出廠，雖不知其出廠之日，惟可推定其為該月15日出廠
  ，距肇事時已5年3月又1日，經參考行政院於79年1月12日修正
  發布之固定資產耐用年數表，機車之耐用年數為3 年，而依行
  政院台（45）財字第4180號令發布之固定資產折舊率表，採定
  率遞減法計算折舊時，耐用年數3 年者，折舊率為每年千分之
  五三六，另依營利事業所得稅查核準則第95條第6款、第8款分
  別規定「固定資產提列折舊採用定率遞減法者，以1 年為計算
  單位，其使用期間未滿1 年者，按實際使用之月數相當於全年
  之比例計算之，不滿1 月者，以月計」之方法，且如「採用定
  率遞減法折舊者，其最後1 年度之未折減餘額，以等於成本十
  分之一為合度」。是系爭受損機車於車禍發生時經折舊5年3月
  又1 日後，其殘值已小於十分之一，依前揭規定，其殘值應以
  十分之一為度，故系爭受損機車於肇事時之價值，為5,500 元
  ，且被告亦願賠償原告5,500 元，亦如前述。故原告請求被告
  賠償之機車損害，應為5,500元。
4.復按不法侵害他人之身體、健康、名譽、自由、信用、隱私、
  貞操，或不法侵害其他人格法益而情節重大者，被害人雖非財
  產上之損害，亦得請求賠償相當之金額。其名譽被侵害者，並
  得請求回復名譽之適當處分。前項請求權，不得讓與或繼承。
  但以金額賠償之請求權已依契約承諾，或已起訴者，不在此限
  。前二項規定，於不法侵害他人基於父、母、子、女或配偶關
  係之身分法益而情節重大者，準用之。民法第195 條定有明文
  。查原告因本件車禍僅有前開機車受損，其人格權並未因本件
  車禍受有損害，則原告依侵權行為規定請求被告賠償精神慰撫
  金部分，尚不足取。至強制汽車責任保險法第29條、第31條等
  規定，被保險汽車發生汽車交通事故，被害人得向保險人請求
  賠償。本件被告駕駛之前開汽車於本件車禍發生時，係向新光
  產物保險股份有限公司（下稱新光產險公司）投保汽車強制責
  任保險，此有新光產險公司95年6 月28日（95）新產客服發字
  第0366號函在卷足證（見本院卷第60頁），依上開規定，被害
  人王玉華得向新光產險公司請求給付保險金，則原告主張其得
  請求被告賠償汽車強制責任保險金250,000 元云云，顯不足取
  。
5.綜上所述，原告得請求被告給付醫藥費用25,298元、機車損害
  5,500元，合計共30,798元。
(三)有關原告應否負擔王玉華與有過失責任部分：
1.末按損害之發生或擴大，被害人與有過失者，法院得減輕賠
  償金額，或免除之。民法第217條第1項亦定有明文。
2.查本件車禍之肇事原因，經台灣省台北縣車輛行車事故鑑定委
  員會鑑定，鑑定意見認為因撞擊點及路口號誌不明，無法鑑定
  肇事原因等情，此有台灣省台北縣車輛行車事故鑑定委員會93
  年11月15日北鑑審字第931327號行車事故鑑定意見書附於臺灣
  臺北地方法院檢察署92年度偵字第4472號卷宗內（見該卷宗第
  122、123頁），經調閱屬實，且被告復未提出其他證據，以證
  明王玉華有闖紅燈之情事。堪認原告就本件車禍之發生，尚無
  過失責任。故被告辯稱王玉華闖紅燈致發生本件車禍，亦有過
  失責任，應減輕原告請求被告給付之金額云云，尚不足取。
五從而，原告依無因管理及侵權行為之法律關係，請求被告給付
  30,798元之範圍內，為有理由。逾此部分之請求，為無理由，
  應予駁回。
六另本判決主文第一項所命被告給付原告之金額，未逾 500,000
  元，依民事訴訟法第389 條第1項第5款之規定，應依職權宣告
  假執行。
七本件事證已臻明確，兩造其餘主張、陳述及所提證據，經審酌
  與本院前揭判斷不生影響，毋庸再予審酌，併此敘明。
八訴訟費用負擔之依據：民事訴訟法第79條。
中    華    民    國    95    年    7     月    31    日
                    民事第六庭法      官  姜悌文
右為正本係照原本作成
如對本判決上訴，須於判決送達後20日內向本院提出上訴狀，並
依上訴利益繳納上訴費。
中    華    民    國    95    年    7     月    31    日
                              法院書記官  林秀娥


司法院資訊處製作；財團法人民間司法改革基金會備份。
